【裁判字號】    89,重訴,7
【裁判日期】    891212
【裁判案由】    違反槍砲彈藥刀械管制條例
【裁判全文】
臺灣士林地方法院刑事判決                            八十九年度重訴字第七號
    公  訴  人  臺灣士林地方法院檢察署檢察官
    被      告  乙○○
    指定辯護人  本院公設辯護人  林龍輝
右列被告因違反槍砲彈藥刀械管制條例案件，經檢察官提起公訴 (八十九年度偵字第
四○七八號)，本院判決如左：
    主  文
乙○○連續未經許可，製造可發射子彈具有殺傷力之改造玩具手槍，累犯，處有期徒
刑陸年，併科罰金新台幣貳拾萬元，罰金如易服勞役，以罰金總額與六個月之日數比
例折算，並於刑之執行完畢或赦免後，入勞動場所強制工作年，扣案如附表編號一
至五、九、十號所示之物均沒收；又未經許可，製造子彈，累犯，處有期徒刑壹年陸
月，併科罰金新臺幣肆萬元，罰金如易服勞役，以銀元佰元即新台幣玖佰元折算壹
日，並於刑之執行完畢或赦免後，入勞動場所強制工作年，扣案如附表編號六、八
號、十一號所示之物均沒收；又未經許可，持有子彈，累犯，處有期徒刑壹年貳月，
併科罰金新臺幣貳萬元，罰金如易服勞役，以銀元佰元即新台幣玖佰元折算壹日，
扣案如附表編號七所示之物沒收；應執行有期徒刑捌年，併科罰金新台幣貳拾伍萬元
，罰金如易服勞役，以罰金總額與六個月之日數比例折算，並於刑之執行完畢或赦免
後，入勞動場所強制工作年，扣案如附表所示之物均沒收。
    事  實
一、乙○○曾於八十一年間犯麻醉藥品管理條例案件，經台灣高等法院判處有期徒刑
    七月，緩刑四年，嗣於八十二年經撤銷緩刑；又於八十一年間犯麻醉藥品管理條
    例及槍砲彈藥刀械管制條例案件，經本院判處有期徒刑十月；又於八十三年間犯
    麻醉藥品管理條例案件，經本院判處有期徒刑七月；三者接續執行，於八十四年
    九月十九日縮短刑期執行完畢。猶不能悔改，於八十九年三月間，在台北縣新莊
    市○○路模型店，以每支新台幣（下同）三千元之代價，購買仿ＳＩＧＳＡＵＥ
    Ｒ廠半自動手槍製造之玩具手槍三支，附贈玩具子彈，及如附表所示為改造槍枝
    之主要組成零件：槍機、槍管五支、滑套、彈匣等，及火藥，購得後攜回台北市
    ○○○路七段六十三巷十二弄十二號住處，持有該等改造槍枝之主要組成零件，
    並基於概括之犯意，自同年四月間起，先後相隔約一星期，未經許可，自行將購
    入之鐵管車造及磨造成土造金屬槍管二支，更換於上開玩具手槍，改造成具殺傷
    力之手槍二把，及將上開玩具子彈改造成直徑約八釐米，金屬彈頭，可擊發，具
    殺傷力之子彈二顆。另未經許可，於八十九年四月十八日無故持有制式九○手槍
    子彈一顆。於同日下午二時許，為警於其住處二樓及樓頂加蓋臥室內查獲，並扣
    得上開具殺傷力仿半自動手槍之改造玩具手槍二支、具殺傷力之改造子彈二顆、
    制式九○手槍子彈一顆、改造手槍主要零件槍機二支、槍枝滑套一支、槍管五支
    、彈匣三個，改造子彈之部份零件彈殼四個、底火四十發、爆裂物主要組成零件
    火藥一罐，及其所有供犯罪所用之銼刀三支、老虎鉗一具、火藥一罐。
二、案經台北市政府警察局中正第二分局移送臺灣士林地方法院檢察署檢察官偵查起
    訴。
    理  由
一、訊據被告乙○○坦承右開改造玩具手槍之事實，惟否認該等改造手槍具殺傷力，
    並否認持有上開制式九○子彈，辯稱：上開玩具手槍經改造後，未經試射，如射
    擊應會爆炸，不能射擊；又警察在被告住家二樓衣櫃抽屜搜出制式子彈一顆，該
    子彈非其所有，查獲子彈之臥房常有朋友來居住，該抽屜由其同居人楊秀枝使用
    ，不知何人將子彈藏放該處云云，然查：（一）上開如附表編號一、六之改造手
    槍及子彈，編號四之槍管，經以性能檢驗法、及試射法鑑驗，認手槍性能良好，
    可擊發適用子彈，子彈可擊發，均有殺傷力，認槍管五支，其中一支為土造金屬
    槍管，其餘四支為土造金屬槍管半成品。又上開如附表編號七之制式子彈，經鑑
    定為制式口徑九釐米子彈，有殺傷力，有內政部警政署刑事警察局八十九年四月
    二十五日刑鑑字第五○二九五號鑑驗通知書一份在卷足憑，被告於警訊時亦供承
    曾試射過扣案手槍，可以擊發（見八十九年四月十八日警訊筆錄），且上開手槍
    槍管業經改造為金屬槍管，玩具手槍之性能顯不能與之相比，經內政部警政署刑
    事警察局實際裝填適用之子彈試射結果，其中一支（管制編號00000000
    00號）測得發射鋼珠動能為每秒三五三尺，計算其動能為五四點八焦耳，單位
    面積動能為每平方公分一九三點九焦耳，另枝（管制編號0000000000
    號）測得發射鋼珠動能為每秒三五二尺，計算其動能為五四點五焦耳，單位面積
    動能為每平方公分一九二點九焦耳，而依照美國軍醫總署定義，彈丸撞擊動能達
    每磅五十八呎（約為七八點六焦耳），足以使人喪失戰鬥能力；依照內政部警政
    署刑事警察局對活豬作射擊測試結果，彈丸單位面積動能達每平方公分二十四焦
    耳，即足以穿入豬隻皮肉層；依照日本科學警察研究所之研究結果，彈丸單位面
    積動能達每平方公分二十焦耳以上，足以穿入人體皮肉層，此有內政部警政署刑
    事警察局八十九年十一月三日（八九）刑鑑字第一六八五四九號函一份及該局槍
    枝殺傷力鑑驗說明書影本一份在卷可稽被告徒以玩具手槍之說明書，辯稱改造之
    手槍無殺傷力，不能射擊云云，顯不足採，其另質疑試射結果，辯稱：實際裝填
    試射之子彈，以鋼珠組合而成，如果使用火藥，上開槍枝一定會膛炸云云，然查
    上開試射之子彈，係以玩具金屬彈殼、玩具槍用底火二片及鋼珠組合而成，此有
    內政部警政署刑事警察局八十九年十一月三日（八九）刑鑑字第一六八五四九號
    函可稽，該試射子彈，既有底火成份，而試射時，扣案槍枝並未發生膛炸之情形
    ，且能測出上開發射動能，所辯自不足採。（二）扣案之滑套、槍管、底火及二
    顆子彈是買玩具手槍時附送的，此業據被告於偵查中供述明確（見檢察官八十九
    年五月五日訊問筆錄），被告於審理中竟改稱子彈、底火、火藥是八十二年之前
    改造的云云，然查該案經查獲時，業經警察在其上開住處搜索，此業經被告陳明
    ，竟有上開子彈等物留下，已值懷疑，而被告於警訊及偵查中復未提及該等物品
    係八十二年以前所留下，其於審理中改口，顯然係因其曾於八十一年違反槍砲彈
    藥刀械管制條例案件，經本院以八十一年度訴字第一○五五號判決七月確定，被
    告企圖如此陳述，以為得為該案效力所及，審理中所述，並不足採。該等滑套、
    槍管及扣案之槍機、彈匣等物，係屬內政部八十六年十一月二十四日台（八六）
    內警字第八六七０六八八三號公告之其他各式槍砲之主要組成零件，火藥一罐，
    原毛重約三十三點五二公克，係制式雙基發射藥類之炸藥，依據內政部同一公告
    ，炸藥為爆裂物之主要組成零件，有內政部警政署刑事警察局中華民國八十九年
    十月十一日（八九）刑偵五字第一四四七一六號函可憑。（三）被告於警訊及檢
    察官初訊時，均坦承上開制式子彈為其所有（見被告警訊筆錄，及檢察官八十九
    年四月十九日訊問筆錄），又查獲上開槍彈之地點為被告之住家，被告自承當時
    與其八歲兒子，及同居人楊秀枝同住該處，查獲制式子彈之抽屜放有被告及其子
    之衣服，也有楊秀枝之物品，被告堅決否認該子彈為其子或楊秀枝所有、也無法
    肯定被告哪一位朋友所有（見本院八十九年七月十三日訊問筆錄），又被告經查
    獲時，楊秀枝也在現場，此經查獲之警察甲○○到院證述明確（見本院八十九年
    八月八日訊問筆錄），倘該制式子彈非其所有，或被告懷疑為楊秀枝或他人所有
    ，被告應會詢問楊秀枝，豈有向警察及初訊之檢察官認罪之理，且制式子彈非無
    價值之物，倘有朋友曾出入該藏置子彈之房間，將子彈逕行放置於該抽屜內，而
    該抽屜原置有被告、被告之子、及楊秀枝衣物之抽屜內，該朋友應無未加告知之
    理，被告所辯，顯違常情，其於警訊及檢察官初訊時之自白，應為真實，足以採
    信。此外，另有其他扣案之槍機等物，及被告改造之工具，如附表所示，本件罪
    證明確，被告犯行堪以認定。
二、核被告所為，其改造手槍部份，係犯槍砲彈藥刀械管制條例第十一條第一項之罪
    ，其改造子彈部份，係犯槍砲彈藥刀械管制條例第十二條第一項之罪，其持有制
    式子彈部份，係犯槍砲彈藥刀械管制條例第十二條第四項之罪。公訴人於起訴時
    認被告改造手槍部份，係犯槍砲彈藥刀械管制條例第十條第一項之改造模型槍罪
    ，惟所謂「模型槍」，係指由產製槍械合法廠商製造的不具發射功能制式槍枝模
    型，與本件所改造者，原為玩具手槍，有所不合，檢察官於論告時，改引槍砲彈
    藥刀械管制條例第十一條第一項論告，本院因而不變更檢察官所引應適用之法條
    ，併此敘明。按被告犯罪後，槍砲彈藥刀械管制條例第十一條業已修正，於八十
    九年七月五日公布，於八十九年七月七日施行，是被告犯罪後之法律已有變更，
    惟比較新舊法結果，新舊法之刑度相同，是依刑法第二條第一項前段之規定，應
    適用新法，即裁判時之槍砲彈藥刀械管制條例第十一條。被告改造土製金屬槍管
    二支，及持有槍機、滑套、槍管、彈匣等手槍之主要組成零件，為改造玩具手槍
    之低度行為，為改造玩具手槍之行為所吸收，不另論罪。被告持有火藥，為爆裂
    物之主要組成零件，為改造子彈之低度行為，為改造子彈之行為所吸收，不另論
    罪。其持有可發射子彈具殺傷力之改造玩具手槍及持有改造子彈之低度行為，分
    別為製造可發射子彈具殺傷力手槍罪及製造子彈罪之高度行為所吸收，不另論罪
    。又檢察官起訴書內雖未敘及被告未經許可製造及持有槍砲彈藥主要組成零件之
    犯行，然該部分事實與起訴之犯罪事實具有牽連犯之裁判上一罪關係，應為起訴
    效力所及，本院自應併予審究。被告先後於八十九年四月間改造手槍，時間緊接
    ，所犯又係構成要件相同之罪，顯係基於概括犯意所為，為連續犯，應依連續犯
    之規定論以一罪，並加重其刑。被告同時改造子彈二顆，侵害同一國家法益，為
    單純一罪。又被告曾犯罪如事實欄所載，有台灣高等法院檢察署刑案紀錄簡覆表
    一份附卷可稽，其於執行完畢後五年內，再犯有期徒刑以上之本罪，為累犯，依
    法加重其刑。被告所犯上開三罪間，犯意各別，行為互異，應分論併罰。被告犯
    有槍砲彈藥刀械管制條例第十一條第一項、第十二條第一項之罪，依同條例第十
    九條第一項規定，應令被告於刑之執行完畢或赦免後，入勞動場所強制工作三年
    ，以資矯正，本院審酌被告曾有槍砲彈藥刀械管制條例之犯罪記錄，已如前述，
    詎又改造手槍二支及子彈二顆，其行為危險性高，對社會治安有重大危害，其未
    來亦有再犯之可能，經衡以大法官會議解釋第四百七十一號解釋所指之比例原則
    ，認有依同條例第十九條第一項規定，令被告於刑之執行完畢或赦免後，入勞動
    場所強制工作三年，以資教化與矯治之必要，爰併宣告被告應於刑之執行完畢或
    赦免後，入勞動場所強制工作年。並就上開所宣告之刑，定其應執行刑，如主
    文所示。至扣案之改造手槍二枝、改造子彈二顆、制式子彈一顆、附表編號二至
    五號為槍枝之主要組成零件，及附表編號十一號為子彈之主要組成零件，均係違
    禁物，均應依刑法第三十八條第一項第一款規定沒收之。附表編號八、九、十號
    為被告所有，供犯罪之用，併沒收之。其餘扣案之電鑽一支、鋼鋸二支，被告否
    認供犯罪之用，本院復查無其他證據足認供被告犯罪所用，無從為無從為沒收之
    諭知，併此敘明。
據上論斷，應依刑事訴訟法第二百九十九條第一項前段、槍砲彈藥刀械管制條例第十
一條第一項、第十二條第一項、第四項，刑法第十一條、第二條第一項前段、第五十
六條、第四十七條、第四十二條第三項、第五十一條第五、七款、第三十八條第一項
第一、二款，罰金罰鍰提高標準條例第二條，保安處分執行法第四條之一第一項第四
款，判決如主文。
本案經檢察官陳俊宏到庭執行職務
中      華      民      國      八十九      年      十二    月    七    日
                                  臺灣士林地方法院刑事第二庭
                                          法  官
右正本證明與原本無異。
如不服本判決，應於判決送達後十日內，向本院提出上訴狀。
                                          書記官
中      華民      國      八十九      年      十二    月    七    日
附表：
  一、改造之九○手槍二支。
  二、槍機二支。
  三、槍枝滑套一個。
  四、槍管五支（其中一支為土造金屬槍管，其餘四支為土造金屬槍管半成品）。
  五、彈匣三個。
  六、改造子彈二顆。
  七、制式九○子彈一顆。
  八、彈殼四個、底火四十顆。
  九、桌上型老虎鉗一具。
  十、銼刀三支。
  十一、火藥一罐（原毛重三三點五二公克，其中淨重○點四二公克送驗，該部份驗
        餘淨重○點四一公克）。


司法院資訊處製作；財團法人民間司法改革基金會備份。
